【裁判字號】    92,交訴,155
【裁判日期】    920904
【裁判案由】    過失致死等
【裁判全文】
臺灣臺南地方法院刑事判決                        九十二年度交訴字第一五五號
    公  訴  人  臺灣台南地方法院檢察署檢察官
    被      告  甲○○
右列被告因過失致死等案件，經檢察官提起公訴（九十二年度偵字第八０一二號），
本院判決如左：
    主  文
甲○○服用酒類，不能安全駕駛動力交通工具而駕駛，處有期徒刑伍月；又因過失致
人於死，處有期徒刑拾月。應執行有期徒刑壹年貳月。
    事  實
一、甲○○曾於民國八十九年間，因酒醉駕車公共危險罪，經臺灣高雄地方法院以八
    十九年雄交簡字第一二六五號判處罰金一萬三千元確定，甫於九十年五月三日繳
    清罰金執行完畢，仍不知警惕，於九十二年六月十四日晚上十時許起，在臺南縣
    仁德鄉○○路友人住處，飲用啤酒六瓶後，本應注意飲酒後其吐氣所含酒精濃度
    超過每公升０‧二五毫克以上者，不得駕駛車輛，按其情節又非不能注意，其能
    注意竟疏未注意，於上處飲酒後吐氣所含酒精濃度已高達每公升０‧九七毫克，
    已酒醉不能安全駕駛動力交通工具，詎甲○○仍不顧大眾行車之公共安全，於翌
    日（六月十五日）凌晨二時二十分許，酒後駕駛車牌號碼ＺＣ─六七七二號自用
    小貨車，沿臺南縣仁德鄉○○村○○路由東往西方向行駛，行經該路與中正路三
    段之設有閃光號誌之交岔路口時，本應注意汽車在同一車道行駛時，除擬超越前
    車外，後車與前車之間應保持隨時可以煞停之距離，及汽車行駛時，駕駛人應注
    意車前狀況，並隨時採取必要之安全措施，而依當時情形，客觀上又無不能注意
    之情事，其能注意該處為交岔路口，同向車道前方尚有其他車輛行駛之車前狀況
    ，而未採取保持隨時可以煞停距離之安全措施，竟因不勝酒力，貿然持速行駛，
    適有許蔡鴛鴦駕駛車牌號碼ＫＦ七─二五六號重型機車、搭載配偶乙○○，在同
    向車道右前方行駛，甲○○見狀避煞不及，其車頭右側與機車左側發生碰撞，致
    許蔡鴛鴦、乙○○均人車倒地，造成許蔡鴛鴦受有頭部外傷、硬腦膜下腔出血、
    左側腦挫傷出血之傷害，致顱骨骨折及顱內出血，經送醫急救後，仍因傷重，延
    至同月十九日不治死亡（乙○○未受傷）。車禍事故發生後，台南縣警察局歸仁
    分局交通事故處理小組警員陳嘉鴻據報到場處理，在警員尚不知何人為肇事車輛
    之駕駛人前，甲○○於現場主動表示其為駕駛人並自首犯行，接受裁判，於當日
    凌晨三時二十二分許，經警現場測試其吐氣所含酒精濃度竟高達前開數值而查知
    上情。
二、案經臺灣台南地方法院檢察署檢察官相驗後自動檢舉偵查起訴。
    理  由
一、訊據被告甲○○對於右開時、地酒後騎車，因不勝酒力致發生碰撞車禍，致被害
    人許蔡鴛鴦死亡之事實均坦承不諱，核與證人乙○○證稱之情相符，並有台南縣
    警察局道路交通事故調查報告表、吐氣所含酒精濃度測試結果單、刑法第一百八
    十五條之三案件測試觀察紀錄表各一紙、台南縣警察局舉發違反道路交通管理事
    件通知單影本一紙、台灣基督長老教會新樓醫院診斷證明書一紙、交通事故現場
    照片二十七幀在卷可資佐證。而被害人許蔡鴛鴦係因本件車禍死亡，亦經臺灣台
    南地方法院檢察署檢察官督同檢驗員相驗明確，並製有勘驗筆錄、驗斷書及相驗
    屍體證明書等附卷可憑。又被告不僅自承駕駛前有飲用啤酒六瓶，且其發生車禍
    後約一小時之當日凌晨三時二十二分許，在現場接受酒精濃度測試，經警測試結
    果其吐氣所含酒精濃度仍高達每公升０．九七毫克，有前開吐氣所含酒精濃度測
    試結果單一紙可稽，足認其於車禍當時吐氣所含酒精濃度應更高於此。按汽車駕
    駛人飲用酒類後其吐氣所含酒精濃度超過每公升０‧二五毫克以上者，不得駕車
    ；汽車行駛時，駕駛人應注意車前狀況，並隨時採取必要之安全措施；汽車在同
    一車道行駛時，除擬超越前車外，後車與前車之間應保持隨時可以煞停之距離，
    道路交通安全規則第一百十四條第二款、第九十四條第三項、第一項分別定有明
    文。查被告曾經合法考領駕駛執照，對於上開交通安全規則自應知悉，為其應注
    意之事項，而肇事當時係天候晴朗、夜間有照明、柏油路面、標線清晰、路面乾
    燥無缺陷、無障礙物、視距良好、肇事地點係一設有閃光號誌之交岔路口，有前
    開道路交通事故調查報告表載明可考，據此判斷，足見依當時狀況被告客觀上並
    無不能注意之情狀，而查被告於肇事後經測試吐氣所含酒精濃度仍高達每公升０
    ‧九七毫克，是其飲酒後應注意且能注意不得駕駛車輛，竟仍駕駛車輛上路，且
    駕駛車輛行經上開路段時，應注意能注意竟因不勝酒力而疏於注意前方同向車道
    有其他車輛行駛之車前狀況，致未與之保持適當距離，失控自後追撞同向右前方
    被害人許蔡鴛鴦所駕駛之機車左側而肇事，被害人並因之不治死亡，被告自有違
    前開規定之注意義務，其顯有過失。而被告不僅自承酒後對其行車有影響（參本
    院九十二年八月二十一日審理筆錄），其經警查獲時，有「腳步不穩、手腳顫抖
    ，顯然無法正常駕駛」等情，則有前開刑法第一百八十五條之三案件測試觀察紀
    錄表一紙，則其肇事當時應已不能安全駕駛動力交通工具，亦堪認定。又本件被
    害人係因此次車禍不治死亡，是被告之過失駕駛行為，與被害人之死亡結果間，
    具有相當因果關係，亦無疑義。故本件事證已臻明確，被告犯行洵堪認定。
二、核被告甲○○所為，係犯刑法第一百八十五條之三之酒後不能安全駕駛動力交通
    工具而駕駛罪及同法第二百七十六條第一項之過失致人於死罪。其所犯上開酒後
    不能安全駕駛動力交通工具而駕駛及過失致人於死二罪間，犯意各別，行為互殊
    ，應予分論併罰。又其係酒醉駕車，因而致人死亡，故前開過失致人於死罪部分
    ，應依道路交通管理處罰條例第八十六條第一項規定加重其刑。查被告有如事實
    欄所載執行完畢之前科紀錄，有臺灣高等法院被告全國前案紀錄表及臺灣台南地
    方法院檢察署刑案資料查註紀錄表各一份可稽，雖與刑法第四十七條累犯之規定
    不符，惟其雖經罰金執行完畢，未能心生警惕，罔顧用路大眾之安全，一再酒醉
    駕車上路，應可認定。另被告肇事後未被有偵查權之公務員或機關發覺其為犯嫌
    前，在車禍現場向到場處理之警員自承犯行，進而接受裁判，此業經被告供明在
    卷可考，並經證人陳嘉鴻於檢察官偵訊時證稱在卷（參見相驗卷第三十七頁），
    被告過失致人於死之行為合乎自首之要件，應依刑法第六十二條前段減輕其刑，
    並依法先加後減之。爰審酌被告前有酒醉駕車公共危險罪前科、不知悛悔、一再
    不顧大眾公共安全酒後貿然駕車上路、吐氣中酒精濃度高達０．九七毫克、已達
    茫醉狀態、酒醉程度嚴重、致造成被害人死亡之結果，及其因追撞前車，過失程
    度嚴重，惟念其犯後坦認犯行、態度尚稱良好，及尚未與被害人家屬達成民事和
    解等一切情狀，分別量處如主文所示之刑，並定其應執行之刑，以資懲儆。
據上論斷，應依刑事訴訟法第二百九十九條第一項前段，道路交通管理處罰條例第八
十六條第一項，刑法第一百八十五條之三、第二百七十六條第一項、第六十二條前段
、第五十一條第五款，罰金罰鍰提高標準條例第一條前段，判決如主文。
中      華      民      國      九十二      年      九      月    四    日
                              臺灣臺南地方法院交通法庭
                                      法  官  洪士傑
右正本證明與原本無異。
如不服本判決應於送達後十日內向本院提出上訴狀。
                                      書記官  陳金堂
中      華      民      國      九十二      年      九      月    四    日
附錄本案論罪科刑法條全文：
中華民國刑法第一百八十五條之三
服用毒品、麻醉藥品、酒類或其他相類之物，不能安全駕駛動力交通工具而駕駛者，
處一年以下有期徒刑、拘役或三萬元以下罰金。
中華民國刑法第二百七十六條第一項：
 (過失致死罪)
因過失致人於死者，處二年以下有期徒刑、拘役或二千元以下罰金。


司法院資訊處製作；財團法人民間司法改革基金會備份。
